【裁判字號】    98,交抗,2812
【裁判日期】    981209
【裁判案由】    違反道路交通管理處罰條例
【裁判全文】
臺灣高等法院交通事件裁定            98年度交抗字第2812號
抗  告  人
即受處分人  甲○○
上列抗告人因違反道路交通管理處罰條例案件，不服臺灣宜蘭地
方法院，中華民國98年10月28日所為裁定（98年度交聲字第344
號），提起抗告，本院裁定如下：
    主  文
原裁定撤銷，發回臺灣宜蘭地方法院。
    理  由
一、抗告意旨略以:抗告人即受處分人甲○○於民國98年7月20日
    收受裁決書後，即於7月30日聲明異議，經由宜蘭監理站轉
    送地方法院，並未逾越20日，請調閱卷宗查明。而本件舉發
    違規事實係因當日颱風過境，抗告人經過頭城收費站未見到
    站務員探視，又看到網路新聞宣佈放假，國道暫停收費，爰
    提起抗告云云。
二、原裁定意旨略以:抗告人之裁決書，係於98年7月20日寄存送
    達於抗告人位於臺南市○○路164巷40號2樓之1之住址，而
    抗告人遲至98年9月7日始提出聲明異議，顯已逾20日之期間
    ，而裁定駁回其聲明異議等語。
三、按違反道路交通管理事件統一裁罰基準及處理細則第5條規
    定，處理違反道路交通管理事件，有關文書送達之程序，依
    行政程序法之規定。又按「送達，於應受送達人之住居所、
    事務所或營業所為之；但在行政機關辦公處所或他處會晤應
    受送達人時，得於會晤處所為之」、「於應送達處所不獲會
    晤應受送達人時，得將文書付與有辨別事理能力之同居人、
    受僱人或應送達處所之接收郵件人員」、「送達，不能依前
    2條規定為之者，得將文書寄存送達地之地方自治或警察機
    關，並作送達通知書兩份，1份黏貼於應受送達人住居所、
    事務所、營業所或其就業處所門首，另1份交由鄰居轉交或
    置於該送達處所信箱或其他適當位置，以為送達」、「前項
    情形，由郵政機關為送達者，得將文書寄存於送達地之郵政
    機關。」行政程序法第72條第1項、第73條第1項、第74 條
    第1項、第2項分別定有明文。次按受處分人，不服第8條主
    管機關所為之處罰，得於接到裁決書之翌日起20日內，向管
    轄地方法院聲明異議，道路交通管理處罰條例第87條第1項
    定有明文。
四、經查:
  (一)、本件抗告人因違反道路交通管理處罰條例案件，經原處分
      機關即交通部公路總局臺北區監理所宜蘭監理站，以宜監
      字第裁43－ZIQ008575號違反道路交通管理事件裁決書，
      罰鍰新臺幣6千元，有該裁決書乙紙附卷可參（原法院卷
      第16頁）。上開裁決書於民國98年7月20日寄存送達於抗
      告人位於臺南市○○路164巷40號2樓之1之住址，有原處
      分機關送達證書影本1紙在卷足憑（原法院卷第15頁）。
      依前揭說明，裁決書業已依寄存送達程序於該裁決書寄存
      之日合法送達，從而抗告人之20日異議期間，應自送達之
      翌日即98年7月21日起算。而受處分人之住所地為臺南市
      ，依法院訴訟當事人在途期間標準之規定，其與原裁定法
      院間，扣除在途期間2日，是抗告人聲明異議期間應計至
      98年8月11日止，合先敘明。
  (二)、而本件抗告人於98年7月31日 (抗告人誤載為同年月30日)
      向原處分機關所遞交之違反道路交通管理事件陳述單（見
      原法院卷第8頁），從該陳述書格式與陳述內容觀之，已
      針對本件裁罰之事實，提出抗辯，其書狀雖未載明「聲明
      異議」一詞，然核抗告人之真意，當係對原處分機關所為
      本件裁決有所不服而提出異議，原審未查上情，以抗告人
      延至98年9月8日始向原裁定機關聲明異議，已逾20日之法
      定期間，謂其異議權已經喪失，逕依道路交通案件處理辦
      法第18條規定，駁回異議之聲明，容有未洽。抗告人對此
      有所指摘，應認抗告有理由。
五、本件抗告人係以颱風過境，抗告人經過頭城收費站未見到站
    務員探視，又看到網路新聞宣佈放假，國道暫停收費，並非
    蓄意不繳通行費等詞置辯，此涉及本件原處分機關對抗告人
    違規事實認定是否正確，及本件是否另有道路交通管理處罰
    條例第27條第1項處罰規定之適用，均未經原審進行實體審
    查，為維抗告人之審級利益，自當由本院撤銷原裁定，並發
    回原審法院更為適法處理。
六、據上論斷，應依道路交通案件處理辦法第26條，刑事訴訟法
    第413條前段，裁定如主文。
中    華    民    國    98    年    12    月    9     日
            刑事第二十二庭審判長法  官  郭雅美
                                法  官  李麗珠
                                法  官  洪于智
以上正本證明與原本無異。
不得再抗告。
                                書記官  強梅芳
中    華    民    國    98    年    12    月    10    日


司法院資訊處製作；財團法人民間司法改革基金會備份。
